【裁判字號】    99,訴,2770
【裁判日期】    991015
【裁判案由】    毒品危害防制條例
【裁判全文】
臺灣板橋地方法院刑事判決              99年度訴字第2770號
公  訴  人  臺灣板橋地方法院檢察署檢察官
被      告  甲○○
上列被告因毒品危害防制條例案件，經檢察官提起公訴（99年度
毒偵字第6263號），因被告於準備程序進行中就被訴事實均為有
罪之陳述，經本院合議庭裁定由受命法官獨任進行簡式審判程序
，並判決如下：
    主  文
甲○○施用第一級毒品，累犯，處有期徒刑玖月；又施用第二級
毒品，累犯，處有期徒刑柒月，扣案之吸食器壹組沒收。應執行
有期徒刑壹年貳月，扣案之吸食器壹組沒收。
    事  實
一、甲○○前因施用第二級毒品案件，經本院以88年度毒聲字第
    7590號裁定送勒戒處所觀察、勒戒後，認無繼續施用毒品之
    傾向，於89年3 月8 日執行完畢釋放，由臺灣板橋地方法院
    檢察署檢察官於89年3 月8 日以89年度毒偵緝字第328 號為
    不起訴處分。另因違反麻醉藥品管理條例等案件，經本院以
    86年度訴字第1539號判決分別判處有期徒刑5 月、5 年2 月
    ，應執行有期徒刑5 年5 月，提起上訴後，先後經臺灣高等
    法院以86年度上訴字第6449號判決、最高法院以89年度台上
    字第3121號判決駁回上訴而確定。嗣於91年9 月19日因縮短
    刑期假釋出監，假釋期間併付保護管束，復於假釋期間內因
    施用第二級毒品案件，經本院以93年度簡字第4538號判決判
    處有期徒刑6 月確定，並與前開假釋經撤銷後之殘刑接續執
    行，另經本院以96年度聲減字第506 號裁定將前揭有期徒刑
    6 月減為有期徒刑3 月，於96年8 月25日縮刑期滿執行完畢
    。
二、詎甲○○仍不知戒除毒癮，分別基於施用第一級毒品海洛因
    、第二級毒品甲基安非他命之犯意，於99年8 月5 日18時許
    ，在其位於臺北縣土城市○○路○段75巷18弄5 號3 樓之住
    處，以將海洛因摻入香菸後點燃吸食之方式，施用海洛因1
    次，另以將甲基安非他命置於玻璃球吸食器內以火燒烤後吸
    食煙霧之方式，施用甲基安非他命1 次。嗣於同日21時10分
    許，在上揭住處為警查獲，並扣得吸食器1 組，再經警採集
    其尿液送驗，檢驗結果呈嗎啡、甲基安非他命類陽性反應，
    而查悉上情。
三、案經臺北縣政府警察局新莊分局移送臺灣板橋地方法院檢察
    署檢察官偵查起訴。
    理  由
一、本案被告甲○○所犯係死刑、無期徒刑、最輕本刑為3 年以
    上有期徒刑或高等法院管轄第一審案件以外之罪，其於準備
    程序中就被訴事實為有罪之陳述，經本院告知簡式審判程序
    之旨，並聽取檢察官、被告之意見後，經合議庭裁定由受命
    法官獨任進行簡式審判程序，合先敘明。
二、上揭犯罪事實，業據被告於警詢、偵查及本院審理時坦承不
    諱，且經警採集被告尿液送請臺灣檢驗科技股份有限公司，
    先以EIA 酵素免疫分析法初步檢驗，再以GC/MS 氣相層析質
    譜儀法確認檢驗，均呈鴉片類及甲基安非他命陽性反應之情
    ，有該公司99年8 月20日濫用藥物檢驗報告、臺北縣政府警
    察局新莊分局偵辦毒品危害防制條例案被移送人姓名代碼對
    照表各1 紙在卷足參，復有臺北縣政府警察局新莊分局搜索
    扣押筆錄1 份、照片3 張附卷，及被告所有並供其施用甲基
    安非他命使用之吸食器1 組扣案可資佐證，足認被告上揭自
    白核與事實相符，應堪採信。綜上，本件事證明確，被告犯
    行應堪認定。
三、按施用第一、二級毒品為犯罪行為，毒品危害防制條例第10
    條定有處罰明文。故施用第一、二級毒品者，依前揭規定本
    應科以刑罰。惟基於刑事政策，對合於一定條件之施用者，
    則依同條例第20條、第23條之規定，施以觀察、勒戒及強制
    戒治之保安處分。又毒品危害防制條例於92年7 月9 日修正
    公布，自93年1 月9 日施行，其中第20條、第23條將施用毒
    品之刑事處遇程序，區分為「初犯」及「5 年內再犯」、「
    5 年後再犯」。依其立法理由之說明：「初犯」，經觀察、
    勒戒或強制戒治後，應為不起訴處分或不付審理之裁定；經
    觀察、勒戒或強制戒治執行完畢釋放後，「5 年內再犯」者
    ，因其再犯率甚高，原實施之觀察、勒戒及強制戒治既已無
    法收其實效，爰依法追訴或裁定交付審理。至於經觀察、勒
    戒或強制戒治執行完畢釋放後，「5 年後再犯」者，前所實
    施之觀察、勒戒或強制戒治已足以遮斷其施用毒品之毒癮，
    為期自新及協助其斷除毒癮，仍適用「初犯」規定，先經觀
    察、勒戒或強制戒治之程序。從而依修正後之規定，僅限於
    「初犯」及「5 年後再犯」二種情形，始應先經觀察、勒戒
    或強制戒治程序。倘被告於5 年內已再犯，經依法追訴處罰
    ，縱其第3 次（或第3 次以上）再度施用毒品之時間，在初
    犯經觀察、勒戒或強制戒治執行完畢釋放5 年以後，已不合
    於「5 年後再犯」之規定，且因已於「5 年內再犯」，顯見
    其再犯率甚高，原實施觀察、勒戒或強制戒治，已無法收其
    實效，即應依該條例第10條處罰。至於第3 次（或第3 次以
    上）施用毒品之時間，是否宜有期間限制？以多久為適宜？
    則分屬刑事政策、專門醫學之範圍，非審判機關所能決定，
    有待循立法途徑解決（最高法院97年第5 次刑事庭會議決定
    要旨可參）。查被告有如事實所示於觀察、勒戒執行完畢及
    於該觀察、勒戒執行完畢5 年內再犯施用毒品案件，經法院
    判處罪刑確定等情，有臺灣高等法院被告前案紀錄表在卷可
    稽，是被告既曾於觀察、勒戒執行完畢釋放後「5 年內再犯
    」施用毒品案件，且經法院判處罪刑確定，又另犯本案施用
    第一、二級毒品之犯行，自非屬毒品危害防制條第20條第3
    項所定「5 年後再犯」之情形，應認檢察官對其提起公訴，
    應屬合法。
四、核被告所為，係犯毒品危害防制條例第第10條第1 項之施用
    第一級毒品罪、同條第2 項之施用第二級毒品罪。被告施用
    第一、二級毒品前後，分別持有第一、二級毒品之低度行為
    ，皆為施用之高度行為所吸收，均不另論罪。被告有如事實
    所示之犯罪科刑及執行情形，有臺灣高等法院被告前案紀錄
    表在卷可稽，其於上開有期徒刑執行完畢後5 年內，故意再
    犯本件有期徒刑以上之上揭2 罪，均為累犯，應依刑法第47
    條第1 項之規定，加重其刑。被告所犯上開2 罪間，犯意各
    別，罪名互異，應分論併罰。爰審酌被告前因施用毒品，獲
    得不起訴處分之寬典，並經法院判處罪刑確定，仍無法戒絕
    毒癮，再次漠視法令禁制而犯本罪，惟其施用毒品所生危害
    ，實以自戕身心健康為主，對於他人生命、身體、財產等法
    益，尚無明顯而重大之實害，兼衡其犯罪後坦承犯行，已知
    悔悟等一切情狀，分別量處如主文所示之刑，並合併定其應
    執行刑，以示懲儆。扣案之吸食器1 組，係被告所有而供其
    施用第二級毒品所用之物，業據被告供明在卷，併依刑法第
    38條第1 項第2 款之規定沒收之。
據上論斷，應依刑事訴訟法273 條之1 第1 項、第299 條第1 項
前段，毒品危害防制條例第10條第1 項、第2 項，刑法第11 條
前段、第47條第1 項、第38條第1 項第2 款、第51條第5 款，判
決如主文。
本案經檢察官陳宣每到庭執行職務。
中    華    民    國    99    年    10    月    15    日
                  刑事第十二庭  法  官  張誌洋
以上正本證明與原本無異
如不服本判決應於送達後10日內向本院提出上訴狀
                                書記官  張桐嘉
中    華    民    國    99    年    10    月    15    日
附錄本案論罪科刑法條全文：
毒品危害防制條例第10條
施用第一級毒品者，處 6 月以上 5 年以下有期徒刑。
施用第二級毒品者，處 3 年以下有期徒刑。

司法院資訊處製作；財團法人民間司法改革基金會備份。
